【裁判字號】    97,訴,877
【裁判日期】    980211
【裁判案由】    強盜等
【裁判全文】
臺灣雲林地方法院刑事判決               97年度訴字第877號
公  訴  人  臺灣雲林地方法院檢察署檢察官
被      告  丁○○
選任辯護人  林永山律師（法律扶助基金會指定）
上列被告因強盜等案件，經檢察官提起公訴（97年度偵字第3803
號），本院判決如下：
    主  文
丁○○共同犯竊盜罪，累犯，處有期徒刑拾月。又犯準強盜罪而
有刑法第三百二十一條第一項第三、四款情形，累犯，處有期徒
刑柒年陸月，扣案之無線電手機肆支、無線電耳機肆具、無線電
充電組肆組及備用電池參顆均沒收之。應執行有期徒刑捌年，扣
案之無線電手機肆支、無線電耳機肆具、無線電充電組肆組及備
用電池參顆均沒收之。
    事  實
一、丁○○前因竊盜案件，經臺灣士林地方法院以93年度易字第
    620 號判決判處有期徒刑9 月確定，嗣經該院以96年度聲減
    字第614 號裁定減為有期徒刑4 月又15日確定，於民國96年
    8 月2 日執行完畢（構成累犯）。詎其猶不知悔改，仍為下
    列竊盜、加重準強盜之犯行：
  (一)丁○○與庚○○（已另行審結）共同基於意圖為自己不法所
    有之犯意聯絡，於97年5 月8 日晚間謀議一同前往銀行找尋
    自銀行提領款項之民眾為行竊目標，同年月9 日上午9 、10
    時許，由庚○○駕駛車輛搭載丁○○前往臺中縣霧峰鄉某處
    ，丁○○即取出事先寄放在附近之機車騎乘，並與庚○○一
    同駛往霧峰鄉○○路與仁義路之路口，嗣丁○○、庚○○分
    別負責在霧峰鄉○○路829 號臺中商業銀行霧峰分行、同路
    838 號臺灣銀行霧峰分行（位在臺中商業銀行霧峰分行對面
    ）前守候，待發現適合下手之目標，即刻通知對方。至同日
    下午3 時許，丁○○見甲○○前往上開臺中商業銀行提領現
    金，將該筆款項置於車牌號碼R7-7045 號自用小客車內，並
    駕駛該車離開，丁○○不待通知庚○○，隨即騎乘上開機車
    一路尾隨。同日下午3 時40分許，丁○○見甲○○將上開自
    用小客車停放在臺中縣大里市○○○路（起訴書誤載為草西
    西路）188 巷8 號對面後離開，認有機可乘，旋以路旁石塊
    打破甲○○上開車輛左前車窗玻璃之方式，打開車門入內竊
    取甲○○置於該車內之現金新臺幣（下同）30萬元。丁○○
    得手後立刻騎乘上開機車逃逸，並通知庚○○駕駛上開車輛
    至臺中縣潭子鄉○○路○ 段與頭家厝路路口附近之統一便利
    超商前等候。迨2 人均抵達該便利超商後，丁○○即搭乘庚○○所駕駛之上開車輛返回臺中縣大肚鄉○○路○ 段59之3
    號庚○○住處，嗣後庚○○分得2,000 元，其餘款項則歸丁○○所有。同日下午4 時許，甲○○發現置於車牌號碼R7-7
    045 號自用小客車內之30萬元現金失竊，即刻報警處理，因
    而循線查悉上情。
  (二)丁○○、丙○○（即丁○○之兄，已另行審結）、庚○○（
    已另行審結）、戊○○（即丁○○之妻，已另行審結）、乙○○（即丙○○之前妻，起訴書誤載為丙○○之同居人，已
    另行審結）共同基於意圖為自己不法所有之犯意聯絡，於97
    年5 月27日，在臺中縣大肚鄉○○路○ 段59之3 號庚○○住
    處，謀議推由庚○○、戊○○、乙○○前往銀行守候、找尋
    自銀行提領款項之民眾為行竊目標後，再以無線電通知丁○○、丙○○以機車尾隨伺機下手行竊，同年月28日上午8 時
    許，先由丙○○駕駛車牌號碼7997-TH 號自用小客車搭載前
    妻乙○○，攜帶丙○○所有之無線電手機4 支、無線電耳機
    4 具、無線電充電組4 組及備用電池3 顆，前往臺中市○○
    路中港交流道附近與丁○○、戊○○夫妻、庚○○會合，再
    改由庚○○駕駛上開車輛搭載丙○○、丁○○、乙○○及戊○○一同前往雲林縣北港鎮某處，以便丁○○、丙○○分別
    取出前一日即寄放在北港鎮○○路96號第一商業銀行北港分
    行旁醫院寄車處所之車牌號碼H6V-027 號重型機車（事先以
    趙勇民名義購得）、F9K-959 號重型機車（事先由丙○○以
    張明雄名義購得）騎乘。庚○○則依上開謀議，於同日上午
    9 時許，駕駛車牌號碼7997-TH 號自用小客車搭載戊○○、
    乙○○，攜帶上開無線電2 組前往雲林縣北港鎮○○路65號
    臺灣中小企業銀行北港分行附近守候，找尋提領銀行款項之
    民眾為行竊目標，而丁○○、丙○○則分別騎乘上開機車，
    各攜帶無線電1 組前往雲林縣北港鎮○○路42之3 號茱麗葉
    飲料店等候庚○○、戊○○、乙○○回報行竊目標。同日上
    午9 時30分許，庚○○、戊○○、乙○○見己○○前往上開
    臺灣中小企業銀行北港分行提領現金，將該筆款項置於車牌
    號碼3003-ET 號自用小客車內，並駕駛該車離開後，認有機
    可乘，庚○○即刻以無線電通知丁○○、丙○○，惟因通訊
    不良，再由乙○○以行動電話通知丙○○。丁○○、丙○○
    接獲消息後，旋分別騎乘上開機車一路尾隨己○○。同日上
    午10時50分許，丁○○、丙○○見己○○將上開3003-ET 號
    自用小客車停放在雲林縣北港鎮○○路與光明路路口後下車
    用餐，車內無人，丙○○旋以客觀上足對人身安全產生危害
    之兇器鐵柄彈弓1 組（未扣案），發射小鋼珠擊破上開300
    3-ET號自用小客車右前車窗玻璃後，侵入車內竊取己○○放
    置在車內右前置物箱之現金30萬元得手。惟丙○○未及離去
    之際，即為聽到上開車輛發出防盜警報而趨前查看之己○○
    發現。詎丙○○為脫免逮捕，另基於傷害之犯意，與己○○
    發生扭打，嗣2 人沿路扭打至北港鎮○○路南陽國小圍牆牆
    角旁，己○○並將丙○○壓制在該處。丁○○為使丙○○脫
    免逮捕，竟騎乘車牌號碼H6V-027 號重型機車衝撞己○○之
    右側膝蓋，而當場對己○○施以強暴行為，致己○○受有右
    膝蓋擦傷之傷害（傷害部分，業經己○○撤回告訴，不另為
    不受理之諭知，詳後述），達難以抗拒之程度而倒下，丙○○因而得以乘隙掙脫己○○之壓制，並搭乘丁○○所騎乘之
    上開H6V-027 號重型機車沿義民路方向逃逸，而將上開車牌
    號碼F9K-959 號重型機車遺留在現場。嗣丙○○以行動電話
    聯絡乙○○轉告庚○○駕駛上開7997-TH 號自用小客車至北
    港鎮○○路650 號前路旁接應。迨庚○○駕駛該車前往指定
    地點會合後，丁○○將其所騎乘之上開H6V-027 號重型機車
    交由托運業者運回臺中，並與丙○○、戊○○、乙○○共同
    搭乘庚○○所駕駛之上開7997-TH 號自用小客車返回臺中，
    嗣後乙○○、戊○○各分得13,000元，庚○○分得2,000 元
    ，餘款則歸丙○○、丁○○所有。嗣經己○○報警處理，為
    警在現場遺留之F9K-959 號重型機車置物箱內採集可疑指紋
    1 枚，經送內政部刑事警察局比對結果，發現該枚指紋與丙○○右拇指指紋相符，並在北港鎮○○路42之3 號茱麗葉飲
    料店，調閱丙○○、丁○○在該處等候通知之監視器錄影照
    片，經己○○於同年6 月12日指認係行竊嫌犯無誤後，循線
    於同年月30日晚間7 時10分許，在臺中市○○區○○路38之
    2 號2 樓丙○○居所，查獲警用無線電頻表1 紙、記事本1
    本、丙○○作案時所穿戴之銀灰色半罩式安全帽1 頂、黑色
    皮鞋1 雙；復於同年7 月3 日下午2 時30分許，為警在臺中
    縣大肚鄉○○路○ 段59之3 號庚○○住處，查獲庚○○所有
    之0000000000號行動電話、供犯本案所用之無線電手機4 支
    、無線電耳機4 具、無線電充電組4 組、備用電池3 顆等物
    ，因而查獲上情。
二、案經己○○訴由雲林縣警察局北港分局報告臺灣雲林地方法
    院檢察署檢察官偵查起訴。
    理  由
壹、程序部分：
一、按被告以外之人於審判外之言詞或書面陳述，除法律有規定
    者外，不得作為證據，刑事訴訟法第159 條第1 項定有明文
    。次按被告以外之人於審判外之陳述，雖不符刑事訴訟法第
    159 條之1 至之4 之規定，而經當事人於審判程序同意作為
    證據，法院審酌該言詞陳述或書面陳述作成時之情況，認為
    適當者，亦得為證據；當事人、代理人或辯護人於法院調查
    證據時，知有同法第159 條第1 項不得為證據之情形，而未
    於言詞辯論終結前聲明異議者，視為有前項之同意，同法第
    159 條之5 定有明文。
二、證人己○○警詢筆錄為被告以外之人於審判外之書面陳述，
    因被告丁○○及其辯護人不同意作為證據使用，又無符合例
    外得作為證據之情形，依上開法律規定，自不得作為被告是
    否成立犯罪之證據。
三、除上開爭執外，被告丁○○及其辯護人對於檢察官所舉其餘
    所有具傳聞性質之書面及言詞陳述之證據能力，於本院行準
    備程序及審理時均表明同意列為證據，本院審酌該等供述證
    據之取得過程並無瑕疵，與本件待證事實間復具有相當之關
    聯性，以之為本件證據尚無不當，自得採為證據。
貳、實體部分：
一、認定犯罪事實所憑之證據及理由：
  (一)前揭犯罪事實(一)之竊盜部分，業據被告丁○○於本院審理時
    坦承不諱（見本院97年度訴字第877 號卷一第136 頁），並
    據同案被告庚○○於警詢、檢察官偵訊及本院審理時供述綦
    詳（見臺灣雲林地方法院檢察署〈下稱雲林地檢〉97年度偵
    字第3496號卷第51頁至第52頁、第71頁、第75頁、第84頁至
    第86頁），核與證人即被害人甲○○於警詢證述之情節相符
    （見雲林地檢97年度偵字第3496號卷第56頁至第57頁），此
    外，復有臺中縣霧峰分局報案資料、提款地點位置圖、0000
    000000號行動電話雙向通聯紀錄各1 份及案發現場照片6張
    等附卷可稽（見雲林地檢97年度偵字第3496號卷第55頁、第
    58頁至66頁、第91頁至第94頁），足認被告此部分自白與事
    實相符，自可採信。此部分事證已臻明確，被告竊盜之犯行
    堪予認定，應依法論科。
  (二)前揭犯罪事實(二)之加重準強盜部分：
    訊據被告丁○○對於前揭時、地，攜帶兇器、夥同丙○○、
    庚○○、戊○○、乙○○共同竊取己○○所有之30萬元一節
    坦白承認，惟矢口否認有何加重準強盜之犯行，辯稱：我只
    是騎機車到旁邊要載丙○○，急著要帶丙○○離開現場，我
    沒有騎機車衝撞他，己○○有跟我哥哥發生拉扯跌倒云云。
    惟查：
  1.被告與丙○○、庚○○、戊○○、乙○○於上揭時間，共同
    前往雲林縣北港鎮○○路，由庚○○、戊○○、乙○○負責
    在臺灣中小企業銀行北港分行附近守候、鎖定自該銀行提領
    現金後駕駛3003-ET 號自用小客車離去之己○○為行竊目標
    ，並由庚○○、乙○○分別以無線電、行動電話通知被告及
    丙○○後，再由其與丙○○分別騎乘上開機車一路尾隨己○○車輛後方，並趁己○○於上揭時、地停車離去之際，由丙○○持客觀上足對人身安全產生危害之兇器鐵柄彈弓1 組，
    發射小鋼珠擊破3003-ET 號自用小客車右前車窗玻璃後，侵
    入車內竊取己○○放置在車內之現金30萬元得手，嗣丙○○
    以行動電話聯絡乙○○轉告庚○○駕車至北港鎮○○路65 0
    號前路旁接應，迨庚○○駕駛該車前往指定地點會合後，被
    告將其所騎乘之上開H6V-027 號重型機車交由托運業者運回
    臺中，並與丙○○、戊○○、乙○○共同搭乘庚○○所駕駛
    之上開7997-TH 號自用小客車返回臺中，嗣後乙○○、戊○○各分得13,000元，庚○○分得2,000 元，餘款則歸丙○○
    、丁○○所有等情，業據被告於本院審理時坦承不諱（見本
    院97年度訴字第877 號卷一第136 頁），並據同案被告丙○○於警詢、檢察官偵訊及本院審理羈押訊問、證人即同案被
    告庚○○、戊○○、乙○○於警詢及檢察官偵訊時供述綦詳
    （見警卷Ａ卷第4 頁至第9 頁、警卷Ｂ卷第2 頁至第9 頁、
    雲林地檢97年度偵字第3438號卷第39頁至第48頁、97年度偵
    字第3496號卷第10頁至第14頁、第46頁至第50頁、第69頁至
    第74頁、第83頁至第89頁、第99頁至第101 頁、97年度他字
    第581 號卷第117 頁至第118 頁、第147 頁至第149 頁、第
    137 頁至第141 頁、第151 頁至第154 頁、本院97年度聲羈
    字第225 號卷第9 頁至第10頁），核與證人即被害人己○○
    於檢察官偵訊及本院審理、證人蔡怡婷於警詢及檢察官偵訊
    、證人李任龍、張芝銘、黃雲鳳於警詢（見警卷Ａ第32頁至
    第9 頁、第114 頁、第115 頁至第116 頁、第18頁至第19頁
    、雲林地檢97年度偵字第3438號卷第85頁至第88頁、本院97
    年度訴字第877 號卷一第176 頁至第183 頁）證述之情節相
    符，此外，復有無線電手機4 支、無線電耳機4 具、無線電
    充電組4 組、備用電池3 顆等扣案可證，及內政部警政署刑
    事警察局97年6 月3 日刑紋字第0970080263號指紋鑑驗書、
    車牌號碼H6V-027 號、F9K-95 9號車籍查詢資料、00000000
    00號行動電話通訊監察譯文各1 份、茱麗葉飲料監視錄影器
    翻拍照片6 張、97年5 月28日現場監視錄影畫面翻拍照片8
    張（見警卷Ａ卷第77頁至第80頁、第81頁至第84頁、雲林地
    檢97年度偵字第3438號卷第57頁至第58頁）等附卷可稽，是
    被告關於竊盜行為之自白與事實相符，堪以採信。
  2.證人己○○於檢察官偵訊時證稱：我在麵攤吃麵看到有人靠
    近我的車子，我就站起來看，然後發現我車子的防盜燈亮，
    我就跑過去，看到一個胖胖的穿淺色衣服的男子他剛從我車
    內拿錢出來，我有看到他褲袋露出牛皮紙袋，他要過馬路，
    我就跑去攔他，跟他發生打架，他的衣服及領帶都被我撕掉
    了，他有打我，他一邊打我一邊跑，2 個人一直追打，我追
    到南陽國小的牆角，那邊有看板，看板有3 個鐵柱，我用手
    把他勒住制服在鐵桿的時候，騎機車的那個人跑來問我，你
    們2 個哪一個是賊，我就說你也是賊，然後他就騎機車撞我
    ，我的膝蓋被他撞到瘀青，我就被他撞倒，他就載著被我制
    服的那個人沿南陽國小的圍牆往疏洪道方向往水林逃逸等語
    （見雲林地檢97年度偵字第3438號卷第86頁至第87頁）；於
    本院審理時亦證稱：我當時在對面吃麵，聽到警報器，我站
    起來看到那邊有個人走過馬路，從西邊走到東邊這邊，要去
    騎他的機車，我就過去問他為何要偷我的錢，我就跟他開始
    扭打，從馬路扭打到南陽國小牆邊，丁○○就騎機車過來，
    他問我們2 個誰是賊，我就跟他說他也是賊，叫他不要過來
    ，我將搶我錢的人壓到鐵欄杆那邊，後來他機車就迴轉一圈
    ，他要走時機車撞到我的右腳膝蓋腳，我有跌倒，跟我扭打
    的那個人就乘機跳上機車，我要爬起時，他們2 人已經要離
    開，我有拉他，但沒有拉住，他們騎乘機車離開，我有在後
    面追，我膝蓋的傷是丁○○騎機車撞到我的等語（見本院97
    年度訴字第877 號卷一第176 頁至第183 頁），是證人己○○就其在南陽國小牆邊壓制丙○○之際，被告有騎乘機車撞
    擊其右膝蓋一節，前後證述大致相符。
  3.經本院勘驗案發現場監視器錄影光碟，內容如下，有本院勘
    驗筆錄1 份在卷可稽（見本院97年度訴字第877 號卷一第17
    4 頁）：
    (1)時間：2008年5 月28日（00：36：00～00：36：59）
    (2)00：00：27～00：00：30
      丙○○身穿白色襯衫、深色西裝褲，頭戴淺色安全帽，自
      畫面下方跑向麵攤（畫面上方），靠近麵攤時右轉。
    (3)00：00：31～00：00：36
      丙○○與被害人己○○（著綠色上衣），相互扭打自畫面
      右方出現，並逐漸朝馬路中央移動，被害人己○○追著被
      告丙○○。
    (4)00：00：37～00：00：40
      被告丁○○騎乘機車（因攝影角度問題，無法辨識車號）
      自畫面右方出現，騎至扭打中之2 人旁，位於己○○追打
      丙○○之後方，己○○手持類似繩子之不明物品與丙○○
      扭打。
    (5)00：00：41～00：00：41
      被告丁○○當時有將右腳抬起，當時被害人己○○剛好抓
      住丙○○背後，機車並無要倒的情形，被告抬腳位置是在
      被害人己○○的後方，後來被害人己○○的左腳後跟有抬
      起。3 人由左下方離開畫面。
    由被告騎乘機車至己○○後方，在機車未倒而抬起右腳之舉
    動觀之，堪認被告確有舉起右腳踹向己○○甚明。至被告於
    本院審理時辯稱：我當時沒有踢被害人己○○，我是因為當
    時緊張，騎乘機車不穩等語，核與本院上開勘驗結果，被告
    騎乘機車並無要倒地之情況不符，是被告所辯不足採信。又
    證人己○○於本院審理時證稱：當時我不知道旁邊還有人騎
    著機車，只是顧著跟另個人（指丙○○）扭打，不曉得旁邊
    還有另個人（指被告），是扭打到國小牆邊時（已超出錄影
    畫面），他面對著我，我才知道還有另個人在接應，我是在
    北港分局看到錄影畫面，才知道我跟丙○○一開始在馬路扭
    打時，後面有一個（指被告）在後面接應等語（見本院97年
    度訴字第877 號卷一第176 頁至第183 頁），益見丙○○與
    己○○於上開錄影畫面所顯示之地點扭打時，己○○尚未發
    覺被告之存在，且未查悉被告有以右腳踹踢其本人之情形。
    是被告舉起右腳踹向己○○之際，是否有踢及己○○，即屬
    可疑，且觀諸上開錄影畫面僅拍攝到被告踹踢之舉動，被告
    是否有踢及己○○，則已超出錄影畫面，本院難以從上開錄
    影畫面判斷，是依罪疑唯輕原則，從最有利於被告之認定，
    尚難認被告於上開錄影畫面所顯示之時、地，以右腳踹踢己○○之際，確有踢及己○○之身體。再由被告舉起右腳踹向
    己○○之舉動觀之，益見被告當時為使丙○○脫免逮捕，確
    有實施積極介入之作為，是證人己○○指證被告嗣後騎乘機
    車至南陽國小圍牆角落（已離開上開監視錄影畫面），撞擊
    其右膝蓋致其倒地，以便丙○○脫免逮捕一節，應非子虛。
    另證人己○○與被告素不相識，且其於本院審理時陳明被告
    家屬已返還其失竊之30萬元，當庭陳明撤回告訴（見本院97
    年度訴字第877 號卷一第188 頁正面），其應無誇大被害情
    節而誣陷被告之理，故其證述應堪採信。從而，被告於上揭
    時間，在南陽國小圍牆角落，騎乘機車撞擊己○○之右膝蓋
    ，而對己○○施以強暴，應堪認定。
  4.至辯護人為被告辯護稱：被告騎乘機車撞擊己○○的原因，
    是因為迴轉幅度不夠，無意間撞擊己○○所致云云。惟被告
    於丙○○與己○○扭打之際，既有舉起右腳踹向己○○之積
    極介入舉動，雖無證據證明有踢及己○○，然衡情其為達使
    丙○○得以脫免逮捕，理應繼續為積極介入之行為，方與常
    情相符，是其嗣後騎乘機車撞擊己○○右膝蓋，主觀上應係
    基於使丙○○脫免逮捕之犯意甚明。此由證人即同案被告丙○○於警詢證稱：我見己○○一直往車輛這邊過來，我就要
    逃逸，逃逸中被己○○徒手抓住我，我就一直掙脫（過程約
    2 、3 分鐘），丁○○見狀就馬上騎車靠過來接應我，並載
    我離開現場等語（見警卷Ａ第7 頁），亦可得知被告主觀上
    係基於脫免逮捕之犯意。又證人己○○於本院審理時證稱：
    當時機車的速度不會很快，因為機車要迴轉一圈才能離開等
    語（見本院97年度訴字第877 號卷一第179 頁背面），是被
    告當時騎乘機車之速度非快，其理應得以順利控制機車之行
    向，豈有可能無意間撞擊己○○右膝蓋？是辯護人上開所辯
    ，尚難憑採。
  5.按刑法準強盜罪，係以竊盜或搶奪為前提，在脫免逮捕之情
    形，其竊盜或搶奪既遂者，即以強盜既遂論，如竊盜或搶奪
    為未遂，即以強盜未遂論（最高法院68年臺上字第2772號判
    例意旨可供參照）。又刑法第329 條準強盜罪之規定，將竊
    盜或搶奪之行為人為防護贓物、脫免逮捕或湮滅罪證而當場
    施強暴、脅迫之行為，視為施強暴、脅迫使人不能抗拒而取
    走財物之強盜行為，乃因準強盜罪之取財行為與施強暴、脅
    迫行為之因果順序，雖與強盜罪相反，卻有時空之緊密連接
    關係，以致竊盜或搶奪故意與施強暴、脅迫之故意，並非截
    然可分，而得以視為一複合之單一故意，亦即可認為此等行
    為人之主觀不法與強盜行為人之主觀不法幾無差異；復因取
    財行為與強暴、脅迫行為之因果順序縱使倒置，客觀上對於
    被害人或第三人所造成財產法益與人身法益之損害卻無二致
    ，而具有得予以相同評價之客觀不法。故擬制為強盜行為之
    準強盜罪構成要件行為，雖未如刑法第328 條強盜罪之規定
    ，將實施強暴、脅迫所導致被害人或第三人不能抗拒之要件
    予以明文規定，惟必於竊盜或搶奪之際，當場實行之強暴、
    脅迫行為，已達使人難以抗拒之程度，其行為之客觀不法，
    方與強盜行為之客觀不法相當，而得與強盜罪同其法定刑（
    司法院釋字第630 號解釋、最高法院96年度臺上字第4640號
    判決意旨參照）。查被告為使丙○○脫免逮捕，騎乘機車至
    南陽國小牆邊，以機車撞擊當時壓制丙○○之己○○，致己○○倒地受有右膝蓋擦傷之傷害，丙○○因而得以乘機搭乘
    被告所騎乘之機車離開等情，業據證人己○○證述如上，並
    有中國醫藥大學附設醫院診斷證明書1 份在卷可稽（見警卷
    Ａ卷第18頁）。徵諸一般經驗法則，當一般人立於本案證人
    己○○之地位，如遭被告以機車撞擊右膝蓋，一般正常之人
    均因撞擊力道而倒地或鬆手，是被告之行為足以壓抑證人己○○之抗拒，使其喪失意思自由，足見證人己○○當場確因
    被告騎乘機車撞擊右膝蓋之動作，而難以抗拒被告之行為。
    從而，依被告行為之前後整體過程等客觀具體情狀以觀，依
    一般社會通念判斷，被告顯係欲以騎乘機車撞擊右膝蓋之動
    作加諸於證人己○○，其主觀上之不法與強盜行為人之主觀
    不法已幾無差異，其客觀上對於證人己○○所造成財產法益
    與人身法益之損害亦無二致，被告上開強暴行為自已達於使
    證人難以抗拒之程度無疑。是被告基於使丙○○脫免逮捕之
    犯意，騎乘機車撞擊己○○之右膝蓋，而對己○○施以強暴
    行為，致己○○受有右膝蓋之擦傷，達難以抗拒之程度而倒
    下，丙○○因而得以乘隙掙脫己○○之壓制，並搭乘被告所
    騎乘之上開重型機車逃逸，應堪認定。
  6.證人己○○於本院審理時證稱：我右膝蓋的傷是因為丁○○
    騎機車撞的，其他傷害是與丙○○扭打時跌倒的等語（見本
    院97年度訴字第877 號卷一第179 頁背面、第183 頁），且
    證人即同案被告丙○○於本院審理時亦證稱：我與己○○均
    有跌倒在地等語（見本院97年度訴字第877 號卷一第185 頁
    正面），而被告於上揭時間，在南陽國小圍牆角落，騎乘機
    車撞擊己○○之右膝蓋，亦經本院認定如上，是顯見卷附中
    國醫藥大學附設醫院診斷證明書1 份（見警卷Ａ卷第18頁）
    雖記載己○○受有左前臂挫傷、右手第4 指挫傷、右前臂挫
    傷合併擦傷、雙側膝蓋擦傷等傷害，然除右膝蓋擦傷外，其
    餘應係其與丙○○扭打時所造成甚明。又公訴意旨固認被告
    騎乘機車撞擊己○○之右膝蓋，除基於使丙○○脫免逮捕之
    犯意，尚有基於防護贓物之犯意，惟證人即同案被告丙○○
    於警詢證稱：我見己○○一直往車輛這邊過來，我就要逃逸
    ，逃逸中被己○○徒手抓住我，我就一直掙脫（過程約2、3
    分鐘），丁○○見狀就馬上騎車靠過來接應我，並載我離開
    現場等語（見警卷Ａ第7 頁），且被告丁○○於本院審理時
    亦供稱：我當時急著要帶我哥哥丙○○離開現場等語（見本
    院97年度訴字第877 號卷一第174 頁背面），益徵被告騎乘
    機車撞擊己○○之右膝蓋，其目的無非在使丁○○得以順利
    脫免逮捕。又參以被告未下手行竊己○○車內之財物，且案
    發當時丙○○與己○○發生扭打，情況危急，被告自無從得
    知丙○○是否有竊取己○○車內財物得逞，尚難認被告騎乘
    機車撞擊己○○右膝蓋之際，主觀上有何防護贓物之犯意。
  7.至證人丙○○於本院審理時固證稱：我有被己○○扭住，我
    們拉扯中，他拉住我衣服，我衣服有破掉，他力氣很大，我
    們就一起倒下，我看到丁○○騎乘機車過來，我就順勢搖二
    下掙脫，趕快爬起來跳上去機車，我沒有看到機車有撞到己○○等語（見本院97年度訴字第877 號卷一第185 頁至第18
    7 頁），惟此與其於警詢證稱：丁○○騎乘機車靠近接應時
    ，我不知道他有無以右腿踹倒己○○等語（見警卷Ａ卷第7
    頁）；於本院審理羈押訊問時證稱：我不清楚丁○○是否有
    騎機車撞己○○等語（見本院97年度聲羈字第225 號卷第9
    頁），均明顯不一致。又依其於本院審理時所證，己○○之
    力氣甚大，則衡情若無人對己○○施強暴行為，丙○○如何
    掙脫與己○○扭打之情況，乘機搭乘被告所騎乘之機車逃逸
    ？再倘若證人丙○○確有目擊被告未騎乘機車撞擊己○○之
    右膝蓋，何以其於警詢及檢察官偵訊時均證稱不清楚等語，
    是堪認證人丙○○於本院審理時翻異前詞，無非為迴護被告
    ，應為虛偽之詞，不足採信，自無從採為對被告有利之認定
    。
  8.綜上所述，被告辯稱未騎乘機車撞擊己○○之右膝蓋云云，
    自不足採。本件事證明確，被告加重準強盜之犯行堪予認定
    ，自應依法論科。
二、論罪科刑：
  (一)按刑法第321 條第1 項第3 款攜帶兇器竊盜罪，所稱之兇器
    ，乃依一般社會觀念足以對人之生命、身體、安全構成威脅
    ，而具有危險性之器械而言。至石頭乃自然界之物質，尚難
    謂為器械，自非該條款所稱之兇器（最高法院95年臺非字第
    100 號判決意旨參照），是本件被告丁○○以地上石塊敲破
    甲○○所有車輛車窗而竊取車內財物得手部分，尚難論以攜
    帶兇器竊盜罪。核被告就犯罪事實(一)所為，係犯刑法第320
    條第1 項之竊盜罪。又被告與庚○○就犯罪事實(一)之竊盜犯
    行，有犯意聯絡及行為分擔，應論以共同正犯。
  (二)按刑法上所謂兇器，其種類並無限制，凡客觀上對於人之生
    命、身體、安全構成威脅，具有危險性之兇器均屬之，且祇
    須行竊時攜帶此種具有危險性之兇器為已足，並不以攜帶之
    初有行兇之意圖為必要，有最高法院79年台上字第5253號判
    例可資參照。而丙○○持以打破被害人己○○車牌號碼3003
    -ET 號自用小客車右前車窗所用之鐵柄彈弓（含小鋼珠）1
    組雖未扣案，惟既足以發射小鋼珠打破車窗玻璃，對於人體
    當具有危險性，係屬兇器無訛。次按刑法第329 條以強盜論
    ，即以強盜罪相當條文處罰之意，並非專指以同法第328 條
    第1 項之強盜論，故同法第330 條所謂犯強盜罪，不僅指自
    始犯強盜罪而言，即依同法第329 條以強盜論者，亦包括之
    ，如此項準強盜有同法第321 條第1 項各款情形之一，自應
    依同法第330 條論處（最高法院42年度臺上字第523 號判例
    參照）。又按共同正犯之所以應對其他共同正犯所實施之行
    為負其全部責任者，以就其行為有犯意之聯絡為限，若他犯
    所實施之行為，超越原計劃之範圍，而為其所難預見者，則
    僅應就其所知之程度，令負責任，未可概以共同正犯論。竊
    盜因防護贓物、脫免逮捕或湮滅罪證，而當場實施強暴、脅
    迫論以強盜之規定，自以實施強暴、脅迫之人為限，其他竊
    盜共犯對於行強暴、脅迫如無犯意之聯絡者，不容概以強盜
    論擬。又按刑法所謂之準強盜罪，係以竊盜或搶奪為前提，
    在脫免逮捕之情形，其竊盜或搶奪既遂者，即以強盜既遂論
    ，如竊盜或搶奪為未遂，即以強盜未遂論（最高法院68年臺
    上字第2772號判例參照）。被告於結夥攜帶兇器竊盜既遂後
    ，至行為使丙○○脫免逮捕，而當場對被害人己○○施以強
    暴，核係犯刑法第321 條第1 項第3 款、第4 款、第329 條
    、第330 條第1 項攜帶兇器暨結夥3 人之加重準強盜罪。再
    被告對於加重準強盜部分，因係被告單獨為之，自無成立共
    同正犯之餘地。另庚○○、乙○○、戊○○3 人於被告、丙○○共同持客觀上足對人身安全產身生危害之兇器鐵柄彈弓
    發射小鋼珠，打破被害人己○○所有之車牌號碼3003-ET 號
    自用小客車右前車窗時，均未在現場，尚難期渠等3 人得以
    認識到被告、丙○○將持兇器行竊，庚○○、乙○○、戊○○應僅就結夥3 人竊盜與被告、丙○○有犯意聯絡，就過剩
    之攜帶兇器竊盜部分，則無庸負責。是被告就上開犯罪事實
    (二)之竊盜部分，對於攜帶兇器竊盜部分與丙○○間，及就結
    夥3 人竊盜部分與丙○○、庚○○、乙○○、戊○○間，分
    別有犯意聯絡及行為分擔，則應論以共同正犯，附此敘明。
  (三)被告丁○○所犯上開二罪，犯意各別，行為互殊，被害人亦
    不同，應均予分論併罰。
  (四)被告有如前開事實欄所載之前科紀錄，於96年8 月2 日執行
    完畢，有臺灣高等法院被告前案紀錄表1 份在卷可稽，其受
    徒刑之執行完畢後，5 年以內故意再犯本件有期徒刑以上之
    各罪，應均依刑法第47條第1 項規定論以累犯，並均加重其
    刑。
  (五)本院審酌被告有上揭犯罪紀錄，素行不佳，且不思勞力賺取
    金錢，恣意竊取他人財物，法紀觀念淡薄，又所行竊之金額
    不低，對被害人造成損害非輕，影響社會治安甚鉅，復於最
    後1 加重竊盜得手後，為使同案被告丙○○脫免逮捕，竟當
    場對被害人己○○施以強暴行為，且犯後猶飾詞否認有施強
    暴之行為，其惡性及情節均屬重大，惟念其尚知坦承竊盜之
    事實，暨其犯罪之動機、目的、手段、分工過程、參與程度
    輕重、被害人損失金額不低、被告家屬已賠償被害人己○○
    之損失，及尚未賠償被害人甲○○之損失等一切情狀，分別
    量處如主文所示之刑，並依刑法第51條第5 款規定定其應執
    行刑，以資懲儆。
  (六)扣案之無線電手機4 支、無線電耳機4 具、無線電充電組4
    組及備用電池3 顆，均係丙○○所有，且係其與被告丁○○
    共同供上開犯罪事實(二)犯罪所用之物等情，業經同案被告丙○○於本院審理時供承在卷（見本院97年度訴字第877 號卷
    一第215 頁），依共犯連帶沒收理論，就被告丁○○罪刑項
    下，依刑法第38條第1 項第2 款規定宣告沒收之。
  (七)扣案之半罩式安全帽1 頂及皮鞋1 雙，固均係丙○○所有，
    且於犯罪事實(二)所示之時、地，為丙○○所穿著，惟該頂安
    全帽係平日供丙○○騎乘機車穿戴所用，並非因作案用而特
    別穿戴；該皮鞋1 雙亦係丙○○平時所穿著之物件，僅適為
    丙○○行行竊時所穿，並非因作案用而特別穿著，業據同案
    被告丙○○於本院審理時供承在卷（見本院97年度訴字第87
    7 號卷第215 頁背面至第216 頁），以上均與本案準強盜犯
    罪無直接關連性，爰均不為沒收之諭知。至丙○○用以行竊
    被害人己○○自用小客車內金錢所用之鐵柄彈弓（含小鋼珠
    ）1 組並未扣案，且已丟棄一節，業經同案被告丙○○於檢
    察官偵訊時供承在卷（見雲林地檢97年度偵字第3438號卷第
    39頁），是既無從證明現尚存在，又非違禁物，為免將來執
    行之困難，爰不依刑法第38條第1 項第2 款規定宣告沒收之
    。另扣案之警用無線電頻表1 紙，同案被告丙○○於檢察官
    偵訊時供稱與本案犯罪無涉（見雲林地檢97年度偵字第3438
    號卷第41頁），又扣案之記事本1 本、庚○○所有之000000
    0000號行動電話，經核與本案認定有罪部分無涉，復非違禁
    物，爰均不予宣告沒收，附此敘明。
三、公訴意旨另因被告上開騎乘機車衝撞告訴人己○○之右膝蓋
    ，致告訴人因而受有右膝蓋擦傷之傷害，而認被告尚涉犯刑
    法第277 條第1 項之傷害罪等語，惟該條犯罪依同法第287
    條規定，須告訴乃論，而告訴人業於本院當庭撤回對被告之
    傷害告訴，有本院審理筆錄1 份可憑（見本院97年度訴字第
    877 號卷一第188 頁），故被告涉嫌傷害部分，本應為不受
    理判決之諭知，然此部分與前揭成罪之加重準強盜部分，有
    想像競合犯之裁判上一罪關係，爰不另為不受理判決之諭知
    ，附此敘明。
四、應適用之法律：
    刑事訴訟法第299 條第1 項前段，刑法第28條、第320 條第
    1 項、刑法第321 條第1 項第3 款、第4 款、第329 條、第
    330 條第1 項、第47條第1 項、第51條第5 款、第38條第1
    項第2 款，刑法施行法第1 條之1第1項、第2項前段 。
本案經檢察官江柏青到庭執行職務。
中    華    民    國    98    年    2     月    11    日
            刑事第六庭    審判長法  官  廖國勝
                                法  官  廖淑華
                                法  官  黃楹榆
以上正本證明與原本無異
如不服本判決，應於判決送達後10日內向本院提出上訴狀（須附
繕本）。
                                書記官  李雅怡
中    華    民    國    98    年    2     月    11    日
附錄本案論罪科刑法條全文：
刑法第320條
意圖為自己或第三人不法之所有，而竊取他人之動產者，為竊盜
罪，處5 年以下有期徒刑、拘役或5 百元以下罰金。
意圖為自己或第三人不法之利益，而竊佔他人之不動產者，依前
項之規定處斷。
前二項之未遂犯罰之。
刑法第321條
犯竊盜罪而有左列情形之一者，處 6 月以上、 5 年以下有期徒
刑：
  一、於夜間侵入住宅或有人居住之建築物、船艦或隱匿其內而
      犯之者。
  二、毀越門扇、牆垣或其他安全設備而犯之者。
  三、攜帶兇器而犯之者。
  四、結夥三人以上而犯之者。
  五、乘火災、水災或其他災害之際而犯之者。
  六、在車站或埠頭而犯之者。
前項之未遂犯罰之。
刑法第329條
竊盜或搶奪，因防護贓物、脫免逮捕或湮滅罪證，而當場施以強
暴脅迫者，以強盜論。
刑法第330條
犯強盜罪而有第 321 條第 1 項各款情形之一者，處 7 年以上
有期徒刑。
前項之未遂犯罰之。


司法院資訊處製作；財團法人民間司法改革基金會備份。
